Inventaris van het archief van A. van Citters [levensjaren 1633-1696], 1495-1697
Nationaal Archief, Den Haag
Van Citters
Citters, van
1495-1697
1283
4.53 meter; 80 inventarisnummers.
Normale geschreven en gedrukte documenten. De geschreven stukken zijn in het gotische cursiefschrift, met name in de oud-Hollandse klerkencursief.
Nationaal Archief, Den Haag
Citters, Aernout van 1633-1696
Het archief bevat de correspondentie van Aernout van Citters als diplomatiek gezant in Engeland van 1680-1693 en te Spanje van 1693-1696 met de Staten-Generaal. Tevens omvat het correspondentie met autoriteiten en particulieren over politieke aangelegenheden, speciaal die ter zee. Daarnaast is er een verzameling stukken over diplomatieke aangelegenheden (traktaten met vreemde mogendheden) teruggaand tot de vijftiende eeuw.
Archiefvorming
Geschiedenis van het archiefbeheer
De meeste stukken bevinden zich sinds 1876 op het Rijksarchief. Al in 1862 had rijksarchivaris Van den Bergh van de familie te horen gekregen dat men niet ongenegen was de originele verbalen van Aernout van Citters aan het Rijksarchief af te staan. Maar het zekere voor het onzekere nemend, had Van den Bergh in 1868 op de auctie Te Winckel en Nijhoff toch maar een serie kopieverbalen aangekocht. Dat bleek zonde van het geld want in 1876 kwam het Rijksarchief door een legaat van wijlen Jacob de Witte van Citters in het bezit van niet alleen de originele verbalen, maar ook van de verzamelingen portefeuilles in quarto met brieven van staats¬lieden aan leden van zijn familie en portefeuilles in folio met de familiepapieren. Door aankoop tenslotte voegde het Rijksarchief daar in 1888 nog een kopieregister aan toe van brieven van Fagel en Heinsius aan Van Citters uit de jaren 1680-1695, dat aansloot bij de kopieverbalen die in 1868 waren aangekocht.
De kopieverbalen (kavel 1573 van de auctie Te Winckel en Nijhoff) werden geregistreerd als Aanw. 1868 B XXIII. Zie VROA 1868, p. 4 en Arch. van het ARA inv. nr. 454. Het familiearchief werd geregistreerd als Aanw. 1876 XXI. Zie het verslag van Van den Bergh in VROA 1876, p. 117. Correspondentie met de familie Van Citters in arch. ARA inv. nrs. 27 (I 140), 29 (U 116), 48 (I 261) en 51 (U 9, met inventaris). Het kopieregister is Aanw. 1888 22 a. Zie VROA 1888, p. 26.
De belangstelling op het Rijksarchief in Den Haag ging vooral uit naar de kopieverbalen en de gezantschapspapieren van Aernout van Citters. Zij werden daar beschouwd als een belangrijke aanvulling van de collectie buitenlandse verbalen en gezantschapspapieren die in de zogenaamde collectie `Legatiearchieven' waren bijeenge¬bracht. In de andere stukken was men minder geïnteresseerd.
In 1899 stuurde men familiepapieren naar het Rijksarchief in Zeeland waar in 1922 en 1931 nog meer stukken volgden.
Voor de overdracht van 1899 zie de correspondentie ARA-RAZ in arch. ARA inv.nr. 107 (I 361, 370 en 377, met inventa¬ris), 109 (U 320, 342 en 356) en VROA 1899, p. 26. Voor de overdrachten van 1922 en 1931 zie resp. arch. ARA inv. nr. 473 en VROA 1931, p. 44. Deze stukken zijn in het RAZ gevoegd bij het familiearchief Verheye Van Citters (beschreven door M.P. de Bruin. De inventaris verscheen in: Gebundelde inventarissen, I, ('s Gravenhage) p. 59-70) en in de verzameling mr. W.A. van Citters.
Het doel dat men zich daarbij stelde: een consequente scheiding tussen het archief van Aernout van Citters en de archieven van zijn familieleden is nog steeds niet gerealiseerd. Bij de meest recente inventarisaties in Den Haag zijn stukken aangetroffen die men in Zeeland zou verwachten. Deze stukken zijn buiten de inventaris gelaten en afgestaan aan het Rijksarchief in Zeeland, waar zij gevoegd zijn bij het archief Verheye van Citters. Hetzelfde geldt voor de kopieverbalen, die zijn teruggebracht naar de collectie Aanwinsten, onder het nummer 1868 B XXIII 1-17.
Behalve archiefstukken schonk de familie Van Citters het Rijk ook een groot aantal handschriften die merendeels op Zeeland betrek¬king hadden. Deze handschriften kwamen in 1881 op het Rijksarchief terecht en vandaar, door overdrachten in 1881 en 1899, op het Rijksarchief in Zeeland. Slechts de weinige stukken die in Zeeland al voorhanden waren of niet geacht werden op de provincie betrekking te hebben, bleven in Den Haag op het Rijksarchief achter.
Voor de overdracht van 1881 aan het Rijksarchief zie arch. ARA inv. nr. 58 (I 122). Voor de overdracht aan Zeeland in 1881 ibid. inv. nr. 59 (U 114 en 129). Voor de overdracht aan Zeeland in 1899 zie de relevante verwijzingen bij noot 2.
Tot het familiearchief Van Citters behoorden oorspronkelijk ook de archieven van kasteel Popkensburg en de heerlijkheid Sint Laurens. Kasteel en heerlijkheid werden in 1863 door de familie verkocht en de archieven volgden in 1876 door een legaat van Jacob de Witte van Citters de nieuwe eigenaren. Tot het archief van het kasteel behoorden onder meer de twee registers van kopiestukken van de Staten-Generaal van 1667 die in 1891 ter auctie Nijhoff door het Rijksarchief werden aangekocht.
Aanw. 1891 20a. Het eerste deel werd later overgebracht naar Coll. SG 'dubbelen' inv. nr. 1090.
De verwerving van het archief
Het archiefblok bevat archiefstukken onder verschillende rechtstitels verworven.
Inhoud en structuur van het archief
1.10
Inhoud
De stukken die hier zijn beschreven zijn afkomstig van Aernout van Citters, gezant van de Staten-Generaal in Engeland en Spanje in de periode 1680-1696. Ze zijn gegroepeerd in twee onderscheiden bestanddelen: de gezantschapspapieren van Van Citters en zijn collectie tractaten, verbalen, rapporten en resoluties die de betrekkingen van de Staten-Generaal met vreemde mogendheden tot onderwerp hebben.
Vooral de gezantschapspapieren zijn belangwekkend. Van Citters was aan het Engelse Hof het instrument bij uitstek van de buitenlandse politiek van Willem III. Zijn correspondentie is hier de schriftelijke neerslag van. Alleen de gebrekkige ordening en het moeilijk leesbare handschrift van de gezant zijn er debet aan dat deze stukken in het verleden weinig frequent zijn geraadpleegd.
Met betrekking tot het archief kan nog worden opgemerkt dat de ruggengraat van het archief wordt gevormd door het verbaal. Dit kan voor de bundels een toegang en een interpretatiekader vormen. In het algemeen verdient het dus aanbeveling eerst de series en dan pas de losse stukken te raadplegen.
Aanwijzingen voor de gebruiker
Openbaarheidsbeperkingen
Volledig openbaar.
Materiële beperkingen
Aanvraaginstructie
Openbare archiefstukken kunnen online worden aangevraagd en gereserveerd. U kunt dit ook via de terminals in de studiezaal van het Nationaal Archief doen. Om te kunnen reserveren dient u de volgende stappen te volgen:
U maakt een profiel aan op www.gahetna.nl, en logt vervolgens in
Via de archiefinventaris (alleen de beschrijvingen met rode nummers) selecteert u het gewenste archiefstuk door op de knop 'Reserveren' te klikken
In het volgende scherm geeft u aan op welke dag u het archiefstuk wilt inzien
Indien u zich bevindt in de studiezaal en een tafelnummer heeft ontvangen kunt u dit nummer vermelden. Als u geen tafelnummer heeft kunt u tafelnummer 777 laten staan
Vervolgens bevestigt u uw reservering door deze te versturen.
Verwant materiaal
Beschikbaarheid van kopieën
Concordantie
1 69
2 70
3 71
4 64
5 65
6 66
7 67
8 68
9 73
10 74
11 1
12 2
13 3
14 4
15 5
16 6
17 7
18 8
18* 9
27 10
28 11
29 12
30 13
30 58
31 14
32 15
39 24
39* 25
39* 26
39* 28
39* 29
40 19
41 16
42 17
43 18
47 20
48 23
48 28
48 29
48 32
48 44
48 45
48 46
48 47
48 48
48 50
48 51
48 52
48 53
48 54
49 62
50 63
51 61
52 39
53 33
54 34
55 72
56 21
56 27
56 28
56 29
56 35
57 26
57 37
57 41
57 43
58 59
59 21
59 22
59 25
59 27
59 28
59 29
59 30
59 31
59 35
59 36
59 37
59 40
59 41
59 42
59 49
59 57
60 55
60 60
61 77
63 78
SGD 1090 75
Aanwinsten 1891 20a 76
Beschrijving van de series en archiefbestanddelen
- STUKKEN ONTVANGEN EN OPGEMAAKT DOOR VAN CITTERS ALS GEZANT NAAR ENGELAND (1680-1693), I.
  - Algemeen, A.
    - Verbaal, 1680-1695.; 1-9; 8 banden en 1 omslag
      - 1680-1685, 1
      - 1682, 2
      - 1683, 3
      - 1684-1685, 4
        Hierin verbaal van Van Wassenaer, Van Weede en Van Citters van de extraordinaris ambassade naar de koning van Groot-Brittannië, 1685. Vergelijk arch. SG inv. nr. 8611.
      - 1686-1687, 5
      - 1688, 6
      - 1689-1690, 7
      - 1691-1694 apr., 8
      - 1694 mei - 1695 mrt., 9; 1 omslag
    - Relatieven behorende tot het verbaal, 1680-1695.; 10-15; 6 banden
      - 1680-1682, 10
      - 1683-1685, 11
      - 1686-1687, 12
      - 1688-1689, 13
      - 1690, 14
      - 1691-1695, 15
    - Ingekomen secrete resoluties en exhibita van de Staten- Generaal behorende tot het verbaal, 1680-1693.; 16-18; 3 banden
      - 1680-1682, 16
      - 1683-1685, 17
      - 1686-1691, 1693., 18
    - Originele missiven van de raadpensionarissen Fagel en Heinsius behorend tot het verbaal, 1680-1694.; 19; 1 band
    - Akten van het parlement behorend tot het verbaal. Gedrukt., 20; 1 band
    - Minuut-verbaal, 1680-1681, 1683-1695 en z.d.; 21; 1 pak
      Niet volledig.
    - Kopie van een uitgaande brief van het buitengewoon gezantschap van Alexander Schimmelpenninck van der Oije, Nicolaas Witsen, Willem Hadriaan, rijksgraaf van Nassau, Everhard van Weede en Aernout van Citters aan de [raadpensionaris van Holland], 1689.; 22; 1 stuk
    - Minuten en afschriften van uitgaande brieven van Van Citters als gezant te Londen:, 23; 1 omslag
      - aan de heer Trenchard, 1694
      - aan mw. van Borssele, 1694
      - aan Burgemeester en vroedschap van Amsterdam, 1694.
    - Ingekomen brieven van autoriteiten in de Republiek, 1683-1695.; 24-25; 1 band en 1 omslag
      - Van Willem III, 1683-1687., 24; 1 band
      - - Van H. van Heeteren, commies van de Kamer van de Generaliteitsfinanciën, - van A. Steengracht, secretaris van de Admiraliteit in Zeeland, 1689; - van Johan Beckers, burgemeester van Middelburg, gedeputeerde in de Staten-Generaal, 1690; - van Jacob Nachtegael, gedeputeerde van Zeeland in de Staten-Generaal, 1690; - van Willem, graaf van Nassau, gedeputeerde ter Staten-Generaal, gecommitteerde ter Admiraliteit in Zeeland, representant van de eerste edele in de Staten van Zeeland, 1690; - van M. van Vrijberge, lid van de Raad van State, 1691; - van burgemeesters en regeerders van de stad Amsterdam, 1694; - van Ellemeet de Jonge, ontvanger-generaal, 1695; - van de Staten van Zeeland, 1695. 1689, 25
    - Ingekomen brieven van Nederlandse gezanten, te weten:, 26
      - van W. van Wassenaer, ambassadeur te Frankrijk, 1682
      - van Johan Pieter van der Brande Cleverskerke, ambassadeur in Engeland vanaf 1694, 1693-1696.
      1 omslag
    - Ingekomen brieven van zijn medewerkers, te weten:, 27
      - van Pieter Hacker, medewerker van Van Citters te Londen, 1686-1687
      - van Bade, secretaris van Van Citters, 1692-1693.
    - Ingekomen brieven van Engelse autoriteiten, te weten:, 28
      - van Sir Henry Goodriche, Geheimraad, luitenant-generaal van de artillerie, 1690
      - van kapitein Thomas Langley, 1690-1692
      - van Daniël Finch, graaf van Nottingham, Geheimraad, lid van het Hogerhuis, z.j..
    - Ingekomen brieven van overige correspondenten, te weten:, 29; 1 omslag
      - van B. Bekker te Amsterdam, 1683
      - van Adriaan Parduyn te Vlissingen, 1684
      - van Nick van Egmont van der Nijenburgh, op 's landsschip `Outkaspel', 1686
      - van Van Nassau, 1690
      - van graaf van Ostanne(?), 1690
      - van Van Aerssen (?), in het kamp te Henap, 1690
      - van N.N., 1690
      - van graaf van Schellard (?), 1691
      - van Burgh, 1691
      - van Van Naerssen, 1691
      - van Godet(?), z.d..
  - Aanstelling en taken van de gezant en huishoudelijke zaken van de ambassade., B.
    - Stukken betreffende de aanstelling van Van Citters, 1680-1691.; 30; 1 omslag
    - Extractresolutie van de Staten-Generaal betreffende het aannemen van geschenken van de VOC door Van Citters als dank voor bewezen diensten, 1682, 22 augustus.; 31; 1 stuk
    - Extractresolutie van de Staten-Generaal betreffende het aannemen van kleine rouw voor het overlijden van de koningin van Zweden door Van Citters aan het Engelse hof, 1693, 23 september.; 32; 1 stuk
    - Declaraties van Van Citters, 1680-1694.; 33-34; 2 banden
      - 1680-1687, 33
      - 1687-1694, 34
    - Stukken betreffende de declaraties van Van Citters, 1682-1692.; 35; 1 pak
    - Cijfer, z.d.; 36; 1 omslag
  - Politieke aangelegenheden, C.
    - Stukken betreffende de Franse aanspraken op de Spaanse Nederlanden en de vrede met Frankrijk, 1681-1693.; 37; 1 omslag
    - Kopie-verbaal van commissarissen van de Heren Zeventien betreffende de zaken van Bantam, 1683, en hun correspondentie met Van Citters, 1683-1688.; 38; 1 band
    - "Complete Specificatie en gehoudene Notitie van den Ontfang en de gedane remises door mijn Grootvader den heer Arnout van Citters ambassadeur wegens den staadt aan den Conink van Engeland van de sesmaal hondert duijsent ponden sterlings, die den staat van het parlement van Engelandt heeft ontfangen tot remboursement der geledene oncosten weegens de expeditie van den jaren 1688: met de authentijke stukken en resoluties daar toe relatijf", 1689-1693.; 39; 1 band
    - Stukken betreffende een obligatielening ten laste van de koning van Engeland, 1688-1694.; 40; 1 omslag
      Zie ook inv.nr. 39.
    - Engelse kranteknipsels en andere documentatie, 1691-1694.; 41; 1 omslag
    - Stukken betreffende de aanstelling en declaraties van William Macdowell, resident van Karel II van Engeland in de Republiek van 1650-1653, z.d.; 42
  - Zeezaken, D.
    - Stukken betreffende maatregelen van de Engelsen tegen Nederlandse kaapvaarders, die met hun prijsschepen Engelse havens aandoen, 1689-1690.; 43; 1 omslag
    - Stukken betreffende de berging van goederen uit, voor de kust van Engeland als gevolg van de zeeslag tussen Frankrijk enerzijds en Engeland en de Republiek anderzijds, in juli 1690 gestrande en/of verbrande schepen, 1689-1694.; 44; 1 pak
    - Stukken betreffende de Deense vaart door het Kanaal, 1691.; 45; 1 omslag
    - Extractresolutie van de Staten-Generaal betreffende het aanhouden van Nederlandse schepen in de Sont door Denemarken, 1694, 9 februari.; 46; 2 stukken
    - Extractresolutie van de Staten-Generaal betreffende de terugkeer van drie dekschepen, onder leiding van admiraal Almonde, naar hun thuishavens, 1694.; 47; 2 stukken
  - Belangen van particulieren, E.
    - Vonnis van de Staten-Generaal in de zaak Jan Sandra tegen Adriaen Claeysen, inzake een schuld van Sandra aan Claeysen, te Middelburg uitgegeven, 1671.; 48; 1 stuk
    - Dossier betreffende de arrestatie van Robert Hill bij zijn aankomst in Dublin als consul van de Republiek in Ierland, als gevolg van zijn schulden aan Engelse schuldeisers, 1687-1688.; 49; 1 omslag
    - Stukken betreffende door Engelse kapers genomen schepen, te weten:, 50; 1 omslag
      `De Berg Etna' 1691-1692
      `Antonio de Padua', 1691
      `Arms of Danzig', 1691
      `Hoop van Cadiz', 1691
      `Jacoba', 1692
      `Fortuin', 1692
      `Noordse Leeuw', 1692
      `Dortea', 1692
      `Stad Copenhagen', 1692
      `Charles XI', 1692
      `Robert de Braecq', 1692-1693
      `De Margriet', 1694
      `Swarte Mol', 1694
      `Stad Elburg',1694
      `Den Jager' 1694
      `St. Francisco Xavier en St. Caetano', 1694
      `St. Philips', 1694
      `St. George', 1694
      `Jonge Ackerman', 1695
    - Stukken betreffende een vordering van leveranciers op de heer Coloma, gewezen Spaans gezant bij de Republiek, 1692.; 51; 1 omslag
    - Ingekomen brieven van Abraham Kick betreffende een vordering op de Staten-Generaal van Johan Rickman, koerier ten tijde van het ambassadeurschap van Van Citters in Groot-Brittannië, wegens zijn onkosten voor het bezorgen van brieven in het jaar 1688 aan Van Citters, 1695.; 52; 1 omslag
    - Afschrift van een verklaring van Mattheus Geraerts en Pieter Wallerszn. ter ondersteuning van Philips de Mire, gevangen te Middelburg, in de kosten van zijn verdediging, z.d.; 53; 1 stuk
    - Rekest aan Van Citters van Jan Muller, Elias Schijs, Simonen Marten, Jacobus Treffis, Jan Reijke, Peter Chalers, Gerre Syennhoff, Stoffel Krieger, Nijcklaes Wijelsen, Christian Paulsen, Harmen Garisen(?) en [] betreffende te verlenen bijstand vanwege hun [gedwongen] verblijf op een Engels schip, z.d.; 54; 1 stuk
- STUKKEN ONTVANGEN EN OPGEMAAKT DOOR VAN CITTERS ALS GEZANT NAAR SPANJE (1693-1696), II.
  - Minuutverbaal, 1695-1696.; 55; 1 omslag
  - Stukken betreffende de benoeming van Van Citters, 1692-1693.; 56; 1 omslag
  - Stukken betreffende de reis van Van Citters vanuit Engeland naar Spanje, 1694-1695.; 57; 1 omslag
  - Extractresolutie van de Staten-Generaal betreffende het aannemen door Van Citters van een secretaris, bekend met de Spaanse taal, 1693, 2 oktober.; 58; 1 stuk
  - Declaraties van Van Citters, 1692-1697.; 59; 1 band
  - Paspoorten voor Van Citters als gezant naar Spanje:, 60; 3 stukken
    - Nederlands paspoort, 1693
    - Spaanse paspoorten, 1695.
- VERZAMELDE STUKKEN BETREFFENDE DIPLOMATIEKE AANGELEGENHEDEN, III.
  - Verzameling tractaten en andere stukken uit de 15e, 16e en 17e eeuw, waaronder tractaten van 1495 en 1506; 1506, 1553 (tussen Frankrijk en Turkije), 1534, 1655, 1658, 1666; 1604 (tractaat tussen de koningen van Engeland en Spanje en de aartshertogen der Spaanse Nederlanden); 1655 (tractaat tussen de Staten-Generaal en de keurvorst van Brandenburg); 1655 (tractaat tussen de Staten-Generaal en Denemarken)., 1495-1666; 61; 1 band
  - "Tractaten ende verbonden gemaackt sedert den jare 1540 tusschen de Coningen ende Rijcken van Engeland ende Schotland, ende de Nederlandsche Provincien met distincte aantekeninge, wanneer ende hoe bij den Heeren Staaten der Geunieerden Provincien Souvereiniteyt aan de Coninginne Elisabeth is aangebooden, als mede watter gedurende 't gouvernement ende 't leven vanden Grave van Leicester by H.M. in achtervolging van gedane belofte als Gouverneur-Generaal in Nederland gezonden endeanders wedersijts ingezetenen raakende is voorgevallen, gelijck de voors. tractaten en andere stuken in dit boeck sijn geregistreertende't verdere aangewesen word waar het te vinden is". Met index., 1540-1626; 62; 1 band
  - Register van tractaten als boven., 63; 1 deel
  - "Verbaal van de Deputatie Johan Jacob van Wijngaarden, mr. Joan Comerlinck, Aalbert Sonck, Albert Brunincz., mr. Jacob Schotte, jhr. Fredrik van Vervou van dezen staadt naar Engeland". Afschrift., 1621; 64; 1 deel
    Vergelijk Staten-Generaal, inv. nr. 8337.
  - "Journael offte Rapport bij Formen van Verbael, overgegeven aan den Hoogh Mogende heren: mijn heren de Staten Generaal der Verenigde Nederlanden, bij den heer François van Aerssen, heer van Sommelsdijck etc. ende Albert Joachimi, here tot Oostende, Ridderen van h.l. gebesoigneerde en het geene dat h.l. meer is voorgekomen in de Ambassaden, dewelck s.l. door last van hare hoogh mogende hebben gedaen, aan den Coningh van Grootbrittaignen". Afschrift., 1624; 65; 1 deel
    Vergelijk Staten-Generaal, inv. nr. 8344.
  - Journaal van de legatie van Van Aerssens, Joachimi en Burmania aan de koning van Groot-Brittannië. Afschrift., 1625; 66; 1 deel
    Vergelijk Staten-Generaal, inv. nr. 8346.
  - Verbaal van Van Brederode, Sommelsdijck en Heenvliet, van de extra-ambassade aan de koning van Groot-Brittannië. Afschrift., 1641; 67; 1 deel
    Vergelijk Staten-Generaal, inv. nr. 8391.
  - Instructie voor de ambassade naar Engeland, 1660.; 68; 1 deel
  - "Rapport van de gezanten Jacob van Duvenvoorde, Rombout Hogerbeets en Dirck Bas van de H.H.M. Staten-Generaal geweest hebbende in Denemarken en Zweden, overgegeven. Afschrift., 19 oktober 1611; 69; 1 deel
    Vergelijk Staten-Generaal, inv. nr. 8319.
  - "Rapport aanden Ed. Hoog Mog. Heeren Staten Generael der Vereenigde Nederlandtsche vrije provintien van 't geene mij Isaac Massa gedurende de uijtreijsen aan den Grootforst aller Ruijsen etc.", met inliggend een brief van Muller. Afschrift., 1617.; 70; 1 deel
    Niet in archief Staten-Generaal.
  - "Journaal vant geene gepasseert op de voijagie, gedaan bij ons Johan Maurique ende Joris van Cats als gecommitteerden van de Doorluchtige Hooge ende Mogende Heeren der Staaten Generaal der Vereenigde Nederlanden aan den viceroij ende duane van Algier, mette vloote vande selve Hoogh Mogende Heeren Staten ondert gebiet vanden Commandeur Lambregt Heijndricsz., gezeijt Moij Lambert", 9 nov. 1619 - 5 juni 1620.; 71; 1 deel
    Vergelijk Staten-Generaal, inv. nr. 8333.
  - "Declaratien van Heeren Haar Ho: Mo: Ministers aan verscheyde Hooven, in het bijzonder van Spanje, Frankrijk, Groot-Brittannië", 2e helft 17e eeuw.; 72; 1 band
- OVERIGE VERZAMELDE STUKKEN, IV.
  - Verbaal van N. van Crommon, Van Glinstra en A. van Nijeveen, gedeputeerden te velde en in het bijzonder naar Munster. Afschrift., 1665; 73; 1 deel
  - "Verbael gehouden bij de heeren Van Asperen, Bootsmae, Van Gockinge ende Van Zevender van 't geene deselve is voorgecomen ende bij hun verrigt in 't doen en evacueeren der steden, forten en plaatsen aan den staat, de welcke bij den heere Bisschop van Munster geduijrende den oorlog sijn geoccupeert gewerden". Afschrift., 1674; 74; 1 deel
  - Kopieresoluties van de Staten-Generaal, 1667.; 75-76; 2 banden
    SGD 1090.
    Blijkbaar afkomstig uit het archief van kasteel Popkenburg, eens eigendom van de familie Van Citters.
    Aanw. 1891, 20a.
    - Deel 1, 1667 januari - juni., 75
    - Deel 2, 1667 juli - december., 76
- AANTEKENINGEN BETREFFENDE DE PERSOON VAN VAN CITTERS, V.
  - Uittreksel uit de papieren van de gezant A. van Citters, met daarop betrekking hebbende aantekeningen., 77; 2 omslagen
  - Aantekeningen van jhr. mr. J. de Witte van Citters betreffende de gezant Arnout van Citters, gezant in Engeland., 78; 1 omslag
- LATER AANGETROFFEN STUKKEN, VI.
  - Oude lijsten aanwinstencollectie, inventarisatie-aantekeningen en drie 17e eeuwse briefomslagen (2 gericht aan Van Citters als ambassadeur in Engeland, 1 aan Waleran, kapitein van een compagnie te "Mittebourg" (Middelburg?), 79; 1 omslag